臺灣板橋地方法院刑事判決　　　　　　　 100年度訴字第14號
公　訴　人　臺灣板橋地方法院檢察署檢察官
被　　　告　陳良全
選任辯護人　林明信律師
　　　　　　劉　楷律師
　　　　　　李德正律師
上列被告因違反毒品危害防制條例等案件，經檢察官提起公訴（
99年度偵字第24046 號），本院判決如下：
    主  文
陳良全幫助施用第一級毒品，累犯，處有期徒刑陸月；扣案之行
動電話壹具（序號：000000000000000）沒收。
又幫助施用第一級毒品，累犯，處有期徒刑肆月。又明知為禁藥
而轉讓，累犯，處有期徒刑拾月；扣案之吸食器壹組沒收。又幫
助施用第一級毒品，累犯，處有期徒刑肆月。應執行有期徒刑壹
年拾月；扣案之行動電話壹具（序號：00000000000
0000）、吸食器壹組均沒收。
陳良全其餘被訴部分均無罪。
    事  實
一、陳良全前於民國97年間因施用毒品違反毒品危害防制條例案
    件，經臺灣桃園地方法院以97年度訴字第830 號判處有期徒
    刑6 月確定，於98年1 月8 日易科罰金執行完畢。詎陳良全
    不知悔改，明知海洛因及甲基安非他命係毒品危害防制條例
    公告管制之第一級、第二級毒品，又甲基安非他命亦係經行
    政院衛生署依藥事法規定明令公告禁止製造、調劑、輸入、
    輸出、販賣或陳列之毒害藥品，為禁藥，均不得非法施用、
    持有及轉讓，仍分別為下列犯行：
  (一)於99年8 月23日晚間7 時25分許，經友人詹明杰以門號0000
    000000號行動電話撥打至陳良全使用門號為0000000000號行
    動電話，請陳良全代為調取施用所需之第一級毒品海洛因後
    ，陳良全竟基於幫助施用第一級毒品之犯意，隨即代為向姓
    名年籍不詳之人購買價值新臺幣（下同）1,000 元之第一級
    毒品海洛因1 包（重約0.3 公克），旋即於同日晚間某時許
    ，在徐乾泉所經營位於臺北縣鶯歌鎮（現已改制為新北市鶯
    歌區，下仍援用原名）永和街249 號之世隆汽車修理廠內，
    將購得之海洛因交予詹明杰用以施用海洛因，並向詹明杰收
    取1,000 元，詹明杰旋於不詳時地施用，以此方式幫助詹明
    杰施用第一級毒品海洛因1 次。
  (二)於99年8 月24日晚間9 時許，在上開汽車修理廠內，陳良全
    將第一級毒品海洛因摻入香菸內吸食之際，前有施用毒品紀
    錄之友人李崇霖赴至上址見聞此情，乃請求陳良全將該摻有
    第一級毒品海洛因之香菸分用，陳良全基於幫助施用第一級
    毒品之犯意，主動提供該摻入海洛因之香菸予李崇霖吸食。
  (三)於99年8 月24日晚間9 時許，在上開汽車修理廠內，復基於
    轉讓禁藥即第二級毒品甲基安非他命之犯意，先將份量約一
    粒米大小之甲基安非他命放置於玻璃球內燒烤產生煙霧後，
    將該組吸食器交付徐乾泉而無償轉讓禁藥即第二級毒品甲基
    安非他命予徐乾泉吸食。
  (四)於99年8 月26日上午8 、9 時許，在上開汽車修理廠內，陳
    良全將第一級毒品海洛因摻入香菸內吸食之際，前有施用毒
    品紀錄之友人詹明杰亦在上址，遂向陳良全請求將該摻有海
    洛因之香菸提供其一起施用，陳良全乃基於幫助施用第一級
    毒品之犯意，將該香菸主動提供予詹明杰一起吸食。
二、嗣於99年8 月26日晚間7 時30分許，為警持本院核發之搜索
    票，在臺北縣鶯歌鎮○○街249 號查獲，並扣得吸食器1組
    、手機1 支（序號：00000000000000 0號）等物。
三、案經臺北縣政府警察局（已改制為新北市政府警察局）樹林
    分局移送臺灣板橋地方法院檢察署檢察官偵查起訴。
    理  由
壹、程序部分：
一、證人詹明杰、毛貴鳳、李崇霖、徐乾泉於警詢所言無證據能
    力：
    按證人詹明杰、毛貴鳳、李崇霖、徐乾泉於警詢為其所涉事
    實為見聞之陳稱，均係屬被告以外之人所為之言詞供述，今
    既經被告之辯護人對此部分證據能力聲明異議，公訴人復未
    明確指出上開證人於本院審理時到庭補充之作證內容，所言
    是否確與先前陳述存有明顯不符之狀況，或就上開證人於警
    詢所言有何較為可信之特別情況，而得依刑事訴訟法第159
    條之2 規定例外取得證據能力情形，故依同法第159 條第1
    項之規定，應認證人詹明杰、毛貴鳳、李崇霖、徐乾泉於警
    詢時之證述不具證據能力。（證人蘇明治則未於警詢時為證
    述）。
二、證人證人詹明杰、毛貴鳳、李崇霖、徐乾泉、蘇明治於偵查
    中之具結證述有證據能力：
  (一)按92年修正公布之刑事訴訟法改採以當事人進行為主之訴訟
    制度，檢察官代表國家偵查犯罪、實施公訴，基於當事人一
    方原告之地位，就被告所犯及訴訟條件與據以認定證據能力
    等訴訟程序上之事實，固應善盡舉證責任。然因檢察官訊問
    證人等被告以外之人時，均能遵守法律規定而不致違法取供
    ，並令具結，可信性極高，為兼顧理論與實務，乃於同法第
    159 條之1 明定檢察官於偵查程序取得被告以外之人所為陳
    述，除顯有不可信之情況者外，均有證據能力，得為證據。
    故被告、辯護人若主張其顯有不可信之情形者，本乎當事人
    主導證據調查原則，自應負舉證責任，否則，被告以外之人
    向檢察官所為之陳述，毋庸另為證明，即得作為認定被告犯
    罪之證據。而所謂「顯有不可信」之情況，係指其不可信之
    情形，甚為顯著了然者，固非以絕對不須經過調查程序為條
    件，然須從卷證本身，綜合訊問時之外部情況，為形式上之
    觀察或調查，即可發現，無待進一步為實質調查之情形而言
    （最高法院96年度台上字第5684號判決意旨參照）。
  (二)本案被告之辯護人雖爭執證人詹明杰、毛貴鳳、李崇霖、徐
    乾泉、蘇明治於偵查中之陳述屬被告以外之人於偵查中之供
    述，且未經交互詰問，而認無證據能力，然辯護人並未釋明
    上開證人於偵查中之陳述有何顯不可信之情況，又本院於審
    理時業已傳喚上開證人詹明杰、李崇霖、徐乾泉到庭進行交
    互詰問，而已保障被告之對質詰問權（證人毛貴鳳、蘇明治
    業經合法傳喚、拘提，惟仍無正當理由未到庭），自不得再
    對證人詹明杰、毛貴鳳、李崇霖、徐乾泉、蘇明治於偵查中
    具結後之證述，藉前開理由予以爭執其證據能力。
  (三)準此，證人詹明杰、毛貴鳳、李崇霖、徐乾泉、蘇明治於偵
    查中經具結而為之證述，已獲致程序性之擔保，復未查得相
    關所言中存有何等顯不可信之具體情狀，揆諸首揭說明，自
    應認證人詹明杰、毛貴鳳、李崇霖、徐乾泉、蘇明治於偵查
    中具結後之證述均具有證據能力。
貳、有罪部分：
一、被告對伊施用第一級毒品海洛因及使用以詹明杰名義申請，
    門號為0000000000號、0000000000號之行動電話為聯絡方式
    等事實固不否認，惟矢口否認有何公訴人所指之犯行，辯稱
    ：伊於99年8 月23日並未與詹明杰碰面，伊與詹明杰係合資
    購買毒品，惟非起訴書所記載之時間；另轉讓第一級毒品海
    洛因予李崇霖部分，伊係將其所吸食捲有海洛因之香菸熄滅
    後放置於煙灰缸，李崇霖自行將該熄滅之香菸取走吸食，伊
    並未主動將該香菸交付李崇霖吸食；又伊與徐乾泉是三十餘
    年的朋友，伊的車子都是在徐乾泉的車廠保養，伊與徐乾泉
    是一起集資向藥頭「吳文揚」購買毒品，伊沒有轉讓甲基安
    非他命予徐乾泉使用云云。經查：
  (一)幫助詹明杰施用第一級毒品海洛因部分（即起訴書附表編號
    1 ）
  1.經查，證人詹明杰於本院審理時證稱：其有施用第一級毒品
    海洛因之習慣，時間約有一年半等語（見本院卷第180 頁反
    面），又於偵查中證述以：其有吸食海洛因的習慣，係以加
    在香菸內方式施用等語（見偵卷第175 頁）。另被告遭查獲
    當日，證人詹明杰亦曾為警採尿檢驗，其檢驗結果為鴉片類
    陽性反應（見偵查卷第163 至164 頁）。是證人詹明杰有吸
    食第一級毒品海洛因之習慣，應即屬實。又雖證人詹明杰於
    本院審理時證稱：其施用毒品之來源並未包含被告，惟旋即
    證稱若「朋友」在施用毒品，其看到就會拿來吸二口，所謂
    的朋友「有」包含被告在內等語（見本院卷第180 頁反面至
    第181 頁）。再互核證人詹明杰於偵查中亦證述：被告遭查
    獲之日，其係欲至修車廠看被告有沒有在用東西，其想跟被
    告分一點等語（見偵卷第175 頁）觀之，即可認定被告確屬
    證人詹明杰所施用海洛因之來源之一無訛，所稱其毒品來源
    未包含被告云云，應屬虛偽，不足採信。
  2.又證人詹明杰於本院中原證述以被告非其吸食海洛因之來源
    者，旋即又證稱看到被告施用時，會拿來吸食二口等語（見
    本院卷第180 頁反面至第181 頁），可見證人詹明杰於本院
    審理時已有維護被告之情，再觀諸其於偵查中所為之上開證
    述，可認證人詹明杰於偵查中所為自由之證述較審理中之陳
    述為可採。而證人詹明杰於偵查中尚證述：其之前有1 、2
    次拿錢給被告，請被告幫我拿海洛因，詳細時間其已不記得
    ，但都是直接到工廠找被告，把錢拿給被告，被告在工廠內
    再將海洛因給我；被告是出去跟朋友拿，回來分一半給我等
    語（見偵查筆錄第176 頁）。再被告於本院審理時亦自陳：
    詹明杰曾與伊一起合購毒品海洛因，伊已不記得次數，應該
    有幾次；伊與證人詹明杰合購之情形即詹明杰一千元伊一千
    元，詹明杰二千元伊就二千元，可能是詹明杰聯絡或伊聯絡
    ；一千元就是一包，這麼少的數量當場就用完了等語（見本
    院卷第197 頁反面至第198 頁）。是由證人詹明杰與被告上
    開陳述互核，顯見證人詹明杰確實有交付金錢予被告，由被
    告向上游賣家聯繫並調取海洛因後，再交付證人詹明杰吸食
    之事實無誤。
  3.另核員警於99年8 月26日晚間7 時30分許持搜索票至臺北縣
    鶯歌鎮○○街249 號處搜索（見偵查卷第27頁），並逮捕被
    告，於當日晚間7 時至8 時許證人詹明杰尚有撥打電話予被
    告，惟上開搜索現場業經警方控制，該通電話即由警方所接
    聽等情，已由證人詹明杰於本院審理時證述屬實（見本院卷
    第181 頁反面）。又被告於偵查中證述其所使用之行動電話
    號碼為0000000000號（見偵查卷第176 頁），經查，該行動
    電話於99年8 月26日晚間7 時37分2 秒確有撥打至被告使用
    之0000000000號行動電話，而被告該支電話之通聯基地台為
    臺北縣鶯歌鎮○○○路6 巷15號4 樓頂等情，有被告上開行
    動電話之通聯紀錄在卷可參（見偵查卷第135 頁）。是被告
    在臺北縣鶯歌鎮○○街249 號之修車廠處使用0000000000號
    行動電話為通聯時，其通聯基地台即為臺北縣鶯歌鎮○○○
    路6 巷15號4 樓頂無誤。
  4.而證人詹明杰於偵查中證述：第一次拿錢給被告請被告幫忙
    拿海洛因的時間，其已不記得；又證述：第一次拿錢給被告
    幫其拿海洛因之時間，是距離99年8 月26日前一個禮拜云云
    （見偵查卷第176 頁）。於同次程序又證述：在99年8 月23
    日到上開汽修廠向被告拿0.3 公克海洛因，金額為1,000 元
    ；其去向被告拿海洛因前，好像都有先打電話給被告等語（
    見偵查卷第176 至第177 頁）。而查，於警詢筆錄中記載證
    人詹明杰之基本資料，其所使用之電話為0000000000號（見
    偵查卷第10頁）。另證人詹明杰於99年8 月23日晚間7 時25
    分23秒，確實有以其使用之0000000000號行動電話撥打至被
    告使用之0000000000號行動電話，被告於前揭時間通聯之基
    地台即係位於上述臺北縣鶯歌鎮○○○路6 巷15號4 樓頂（
    見偵查卷第128 頁反面倒數第2 筆通聯紀錄），是證人詹明
    杰於偵查中證述其請被告幫其調取海洛因，時間為99年8 月
    23日晚上7 時至8 時左右，曾撥打電話予被告，並至上開臺
    北縣鶯歌鎮○○街249 號工廠內向被告拿取價額1,000 元、
    0.3 公克之海洛因等語即符合真實，而可採信。
  5.原公訴意旨雖認被告係販賣上開海洛因予詹明杰，惟被告均
    一再堅陳其僅與詹明杰合資購買毒品，並無販賣情事等語。
    而查，證人詹明杰固曾於警詢時證稱其於上述時、地向被告
    「拿」1,000 元、0.3 公克之海洛因云云（參見同上偵查卷
    第11頁反面，證人詹明杰之警詢筆錄雖無證據能力，惟仍得
    憑以彈劾本案相關證據之證明力），然其所稱「拿海洛因」
    之情節，真意是否即指「購買」，又就「購買」之情事並無
    其他客觀事證相佐，經逐一檢視卷附關於上開部分之證據資
    料，亦未發現與被告販賣海洛因事實具關連性之內容。此外
    ，即無任何足以佐證被告有販賣第一級毒品予詹明杰之事證
    ，本院自無從遽認被告有販賣海洛因予詹明杰之情事，是公
    訴意旨就此部分容有誤會，附此敘明。
  (二)幫助李崇霖施用第一級毒品海洛因部分（即起訴書附表編號
    4 ）
  1.證人李崇霖於偵查中原對於檢察官訊問「何時地吸海洛因」
    之開放性問題，證述以：其在99年8 月25日晚上9 時許在臺
    北縣鶯歌鎮○○街249 號工廠內，被告將海洛因捲入香菸內
    吸食，並問其要不要抽，其乃接過該香菸吸食云云，然對於
    檢察官嗣後提示其於警詢所為之陳述，則改稱吸食海洛因之
    時間應以警詢時所述即99年8 月24日為正確等語（見偵查卷
    第184 頁）。再於本院審理時，結證以：被告遭查獲當日，
    其前往上開工廠找被告因而同遭警察逮捕，警察並要其配合
    指認被告販賣毒品，然其告知其身上僅有向被告買狗藥的三
    百元，警察乃要其照自己意思陳述，其在警局即陳述其二天
    前曾至上開修車廠，有聞到被告抽捲有海洛因之香菸，其向
    被告說可否讓我抽一下，其就向被告借過來抽了，其在警詢
    及偵查中都是據實以告等語（見本院卷第115 頁）。另又證
    稱：因被告在抽，其借來抽一下，抽了大約半根等語（見本
    院卷第115 至116 頁）。是由證人李崇霖上開歷次證述，前
    後均屬一致而無矛盾之情，且證人李崇霖與被告亦無怨隙，
    當無飾詞虛構可能，復佐以證人李崇霖於上開時地遭查獲後
    所採驗之尿液確實呈鴉片類陽性反應，數值亦高於標準值甚
    多等情（見偵查卷第171 至172 頁），可認證人李崇霖上開
    證述被告交付其捲有海洛因之香菸約半截等語應與實情相符
    ，而堪採信。
  2.至被告辯以伊將半截含有海洛因之香菸熄滅後放在煙灰缸上
    ，證人李崇霖係自行將該截已熄滅之香菸拿去抽云云。然查
    ，證人李崇霖歷次證述均屬一致，已如上述，又被告係施用
    毒品成癮者，所捲入香菸吸食者為第一級毒品海洛因，非屬
    價值低廉之物，亦為被告於答辯時所陳述，則被告供述其將
    該尚未吸食完畢之香菸熄滅放置於煙灰缸任由他人取之使用
    等情，與施用毒品者之習性已屬有悖，而無可採。另被告於
    該次審理期日係以誘導性方式詢問證人李崇霖，則證人李崇
    霖該次證述該半截含海洛因香菸「是熄滅放在你面前的煙灰
    缸上」云云，顯係經被告誘導後所為之回答，而不足採信。
    是應認於99年8 月24日晚間9 時許在上開工廠內，經證人李
    崇霖請求後，被告主動將含有海洛因之香菸交付證人李崇霖
    而給予吸食之情與事實相符。
  (三)轉讓禁藥予徐乾泉部分（即起訴書附表編號5）
    證人徐乾泉於偵查中證述以：其在99年8 月24日晚間9 時許
    在修車廠內施用甲基安非他命等語（見偵查卷第43頁），復
    又證稱：其與被告是朋友，於99年8 月24日晚間9 時許，其
    在修車廠工作，被告將甲基安非他命放置於吸食器內燒烤出
    煙後，再將吸食器拿給其施用甲基安非他命等語（見本院卷
    第195 頁），復於本院審理時證稱：其所施用之甲基安非他
    命來源是被告拿給我一點點，被告並未向其收錢，次數只有
    1 次等語（見本院卷第113 頁反面至第114 頁）。另又陳稱
    ：其從事汽車修復，與被告為朋友關係，交情很好，認識已
    有一、二十年等語（見本院卷第113 頁），此亦為被告所不
    否認。再查，被告經常出入證人徐乾泉所開設之上開修車廠
    ，此由被告之通聯紀錄基地台之顯示位置經常位於臺北縣鶯
    歌鎮○○○路6 巷15號4 樓之址，且亦於該址遭查獲自明（
    見偵查卷第62至135 頁）。從而，被告與證人徐乾泉既為好
    友關係，又常出入證人徐乾泉開設之上開修車廠，證人徐乾
    泉當不至為虛偽陳述而置被告於不利，況被告於為警查獲後
    亦自陳：伊與證人徐乾泉認識三十多年，證人徐乾泉所使用
    之甲基安非他命都是伊無償提供與證人徐乾泉使用，因證人
    徐乾泉工作需要熬夜，這樣可以提神等語（見偵查卷第6 頁
    ）。再輔以證人徐乾泉遭查獲後採驗之尿液確呈安非他命類
    陽性反應等情（見偵查卷第161 至162 頁），則證人徐乾泉
    上開前後一致之證述即非虛妄，可認被告在99年8 月24日晚
    間9 時許，先將微量之甲基安非他命放置於吸食器內，再將
    之轉讓予證人徐乾泉，並由證人徐乾泉單獨施用之事實堪以
    採信。
  (四)幫助詹明杰施用第一級毒品海洛因部分（即起訴書附表編號
    7 ）
  1.證人詹明杰有吸食海洛因之習慣已如上述，其於偵查中明確
    證稱以：其有將海洛因加在煙內吸食的習慣；被告遭查獲當
    日晚間，其至修車廠找被告是看被告有沒有在用海洛因，其
    想跟被告分一點等語（見偵卷第175 頁）。由此可認，證人
    詹明杰確實有將海洛因摻入香菸內吸食之習慣，且會不定時
    赴上開工廠找尋被告請求分食海洛因之情無訛。再者，於偵
    查中檢察官訊問證人詹明杰「是否是被採尿前吸食海洛因」
    問題，證人詹明杰自行陳述：是那天早上；並又證稱：是在
    99年8 月26日早上，在鶯歌鎮○○街249 號工廠內，早上8
    、9 點時，該次海洛因來源是被告在抽，其跟被告要來抽，
    其並沒有給被告錢等語（見偵查卷第175 至176 頁）。證人
    詹明杰既有不定時找尋被告分食海洛因之習慣，又對於上開
    檢察官開放性之問題訊問，自行證稱上開內容，且此次訊問
    程序距被告遭查獲之99年8 月26日僅2 天，證人詹明杰之記
    憶應屬深刻而清楚，是其前揭證述較諸審理中維護被告之詞
    顯係符合真實而可採。從而，證人詹明杰於99年8 月26日上
    午8 、9 時，確實曾赴上開工廠處，見被告吸食摻入海洛因
    之香菸，即向被告分食該支香菸之事實應堪明確，而屬可採
    。
  2.原公訴意旨雖認被告係轉讓上開海洛因予詹明杰，惟據證人
    詹明杰上揭於偵查中「被告在抽，我跟他要來抽」之證詞以
    觀，顯係指被告該時正吸食摻入海洛因之香菸，證人詹明杰
    見狀乃向被告要求分食該支香菸，非指被告另行將數量不詳
    之海洛因再行交付證人詹明杰，此情應屬彰明。此外，亦無
    任何足以佐證被告於該時有轉讓第一級毒品予詹明杰之事證
    ，本院自無從遽認被告有轉讓海洛因予詹明杰之情事，是公
    訴意旨就此部分容有誤會，併此敘明。
  (五)綜上所述，本案事證已臻明確，被告上開四次犯行洵堪認定
    ，應依法論科。
二、論罪科刑
  (一)犯罪事實一、(一)(二)(四)部分
  1.按海洛因係毒品危害防制條例第2 條第2 項第1 款所定之第
    一級毒品，不得施用、持有。又按無償受他人委託，代為購
    買第二級毒品甲基安非他命後交付委託人，以便利、助益委
    託人施用者，為幫助施用；苟以便利、助益委託人販賣者，
    則為幫助販賣，其行為人於購入甲基安非他命之始，即係為
    委託人而持有，並非購入後始另行起意，交付而移轉甲基安
    非他命之所有權予委託人。此與轉讓甲基安非他命，係指原
    未受他人委託而基於為自己之意思購買後，始起意將其所有
    之甲基安非他命，以移轉所有權之意思交付他人之情形，顯
    然有別（最高法院98年度台上字第3670號判決意旨可為參照
    ）。
  2.第按刑法上之幫助犯，係對於犯罪與正犯有共同之認識，而
    以幫助之意思，對於正犯資以助力，而未參與實施犯罪之行
    為者而言，是以，如未參與實施犯罪構成要件之行為，且係
    出於幫助之意思提供助力，即屬幫助犯，而非共同正犯（最
    高法院88年度台上字第1270號刑事判決要旨參照）；又幫助
    犯係指幫助他人犯罪者，即以正犯犯罪為要件，至該正犯事
    後是否受刑罰執行，並不影響幫助犯之成立，一如正犯因犯
    後死亡或有特殊事由，經檢察官依刑事訴訟法第252 條或第
    253 條之規定不起訴處分，仍無礙幫助犯之成立（最高法院
    92年度台上字第144 號刑事判決、94年度台上字第5722號刑
    事判決參照）。
  3.本件被告基於幫助詹明杰施用第一級毒品之犯意，為其調取
    海洛因，嗣後再將所購得之海洛因提供予詹明杰施用，既如
    上述，則被告所為顯係受詹明杰所託而交付第一級毒品海洛
    因，而屬幫助施用行為，且無論詹明杰是否因而受有刑事處
    罰，均無礙於被告幫助犯之成立。另被告於詹明杰、李崇霖
    請求分食捲有海洛因之香菸時，並未予以拒絕，反施以助力
    ，提供該香菸予詹明杰、李崇霖供其施用，究其性質，亦屬
    幫助詹明杰、李崇霖施用第一級毒品，而為其幫助犯。是核
    被告前揭所為，均係犯刑法第30條第1 項、毒品危害防制條
    例第10條第1 項之幫助施用第一級毒品罪，其持有海洛因之
    低度行為（按被告單次施用海洛因之數量，依常情其純質淨
    重未達10公克以上），應為幫助施用之高度行為所吸收，不
    另論罪。原公訴意旨雖認被告所為成立者分別為販賣第一級
    毒品罪及轉讓第一級毒品罪云云，然被告僅係因詹明杰欲施
    用海洛因，而幫詹明杰調取海洛因後交付；另被告係將其持
    有吸食中、捲有海洛因之香菸分食予證人詹明杰、李崇霖，
    並無另行交付數量不詳之海洛因或移轉海洛因之所有權予證
    人詹明杰、李崇霖單獨持有、施用之意。從而，被告所為即
    無何等販賣或轉讓情事，是公訴人就此部分容有誤會，惟此
    部分基本社會事實仍屬同一，爰均變更起訴法條及罪名為刑
    法第30條第1 項、毒品危害防制條例第10條第1 項之幫助施
    用第一級毒品罪。
  (二)犯罪事實一、(三)部分
  1.查甲基安非他命係屬毒品危害防制條例第2 條第1 項第2 款
    所定之第二級毒品，且業經行政院衛生署公告禁止製造、調
    劑、輸入、輸出、販賣或陳列之毒害藥品，而認屬藥事法所
    規定之禁藥。藥事法第83條第1 項於93年4 月21日修正公布
    ，並自同年月23日起施行，為毒品危害防制條例之後法，且
    藥事法第83條第1 項之法定刑為7 年以下有期徒刑，得併科
    新臺幣500 萬元以下罰金，與毒品危害防制條例第8 條第2
    項之法定刑為6 月以上，5 年以下有期徒刑，得併科新臺幣
    70萬元以下罰金相較後，以藥事法第83條第1 項之法定刑為
    重。又以毒品之範圍尚包括影響精神物質與其製品，而藥事
    之管理，亦非僅止於藥品之管理，毒品未必均係經公告列管
    之禁藥，禁藥亦非必均為毒品，毒品危害防制條例與藥事法
    二者，並無必然之特別法與普通法關係。是除有轉讓之第二
    級毒品達毒品危害防制條例第8 條第6 項之一定數量（按行
    政院於93年1 月7 日公布「轉讓持有毒品加重其刑之數量標
    準」，其第2 條第2 款規定轉讓、持有第二級毒品淨重10公
    克以上，應加重其刑至二分之一，嗣為配合毒品危害防制條
    例第11條條文於98年5 月20日修正，乃於98年11月20日更名
    為「轉讓毒品加重其刑之數量標準」，其第2 條第2 款仍規
    定轉讓第二級毒品淨重10公克以上，加重其刑至二分之一）
    ，經依法加重後之法定刑較藥事法第83條第1 項之法定刑為
    重之情形外，因藥事法第83條第1 項為後法，且為重法，二
    者有法條競合關係，應優先適用藥事法處罰（最高法院97年
    度台非字第397 號、98年度台上字第5362號、98年度台上字
    第3490號刑事判決、臺灣高等法院暨所屬法院94年法律座談
    會刑事類提案第8 號結論意旨參照）。
  2.被告轉讓甲基安非他命與徐乾泉單獨施用，且證人徐乾泉於
    本院審理中業已明確證述被告所轉讓之數量約一粒米那麼大
    等語（見本院卷第114 頁）。是堪認被告轉讓與徐乾泉之甲
    基安非他命數量甚微，復無事證可認其轉讓之甲基安非他命
    數量，超過轉讓毒品加重其刑之數量標準規定之「純質淨重
    10公克以上」之標準。是核被告就犯罪事實一、(三)所為，係
    犯藥事法第83條第1 項之轉讓禁藥罪。又其轉讓禁藥安非他
    命前持有甲基安非他命之低度行為，應為其轉讓禁藥之高度
    行為所吸收，不另論罪。
  (三)被告上開四次犯行，犯意各別，行為互殊，應予分論併罰。
    又查被告前有如事實欄所載之前科情形，有臺灣高等法院被
    告前案紀錄表1 份在卷可參，其於前案有期徒刑執行完畢後
    5 年內，故意再犯本案有期徒刑以上之四罪，均為累犯，應
    分別依刑法第47條第1 項規定加重其刑。又就幫助施用第一
    級毒品罪部分，與正犯之情形尚屬有間，爰依刑法第30條第
    2 項規定減輕其刑，並依規定先加重後減輕之。
  (四)爰審酌被告明知毒品對人體身心健康危害之烈，竟率而為詹
    明杰調取毒品，並於購得毒品後交付詹明杰，藉以幫助他人
    施用毒品；且又幫助詹明杰、李崇霖施用第一級毒品，轉讓
    禁藥甲基安非他命予他人使用，上開作為非但戕害他人身心
    及擴大毒品危害範圍，亦對社會治安造成潛在威脅，兼衡其
    犯罪之動機、目的、次數、手段及犯罪後態度等一切情狀，
    分別量處如主文所示之刑，並定其應執行刑，以示懲儆。
三、沒收部分
  (一)扣案之手機1 支（即序號為000000000000000 號之行動電話
    ）為被告所有，供其犯幫助詹明杰施用第一級毒品犯行所用
    ；扣案之甲基安非他命吸食器1 組亦為被告所有，供轉讓甲
    基安非他命予徐乾泉之用，業據被告供陳屬實，均應依刑法
    第38條第1 項第2 款規定，於各該宣告刑項下為沒收之諭知
    。
  (二)另扣案之手機1 支、電子磅秤1 台、提撥器3 支、分裝袋40
    個雖均為被告所有，惟與被告本件犯行無涉，爰不宣告沒收
    。另門號0000 000000 號、0000000000號SIM 卡各1 張雖為
    被告所使用，惟業據被告自陳上開二門號均為本案證人詹明
    杰所申請，而為詹明杰所有，此亦有該電話查詢申用資料附
    卷可考（見偵查卷第61、137 頁），故此部分亦不予宣告沒
    收。
  (三)另扣得之甲基安非他命吸食器1 組、注射針筒3 支均與被告
    本件犯行無涉，故此部分之物品均不予宣告沒收。
  (四)至本件扣得之第一級毒品海洛因7 包，應由檢察官另行偵查
    起訴（詳如下述），爰不另於本件宣告沒收。
參、無罪部分
一、公訴意旨略以：
    被告陳良全明知海洛因係毒品危害防制條例公告管制之第一
    級毒品，不得非法持有、販賣及轉讓，仍分別為下列犯行：
  (一)於99年8 月23日晚間10時許，在臺北縣鶯歌鎮○○街249 號
    處，以1,000 元之代價，販賣重量不詳之海洛因1 包予毛貴
    鳳。（即起訴書附表編號2 ）。
  (二)於99年8 月24日晚間9 時許，在臺北縣鶯歌鎮○○街249 號
    處，以1,000 元之代價，販賣重量不詳之海洛因1 包予毛貴
    鳳。（即起訴書附表編號6 ）。
  (三)於99年8 月24日晚間7 、8時許，在臺北縣鶯歌鎮○○街249
    號處，以1,000 元之代價，販賣0.3 公克之海洛因1 包予詹
    明杰。（即起訴書附表編號3 ）。
  (四)於99年8 月26日警方對蘇明治採尿回溯26小時內某時許，在
    臺北縣鶯歌鎮某處，被告在其車牌號碼P9-8639 號（起訴書
    誤載9-8639號）自用小客車上，將第一級毒品海洛因轉讓予
    蘇明治施用。（即起訴書附表編號8 ）。
二、按犯罪事實應依證據認定之，無證據不得認定犯罪事實；不
    能證明被告犯罪者，應諭知無罪之判決，刑事訴訟法第154
    條第2 項及第301 條第1 項分別定有明文。又按刑事訴訟法
    上所謂認定犯罪事實之證據，係指足以認定被告確有犯罪行
    為之積極證據而言，如未能發現相當證據或證據不足以證明
    ，自不能以推測或擬制之方法，以為裁判基礎，最高法院29
    年上字第3105號及40年台上字第86號分別著有判例要旨可資
    參照。復按刑事訴訟上證明之資料，無論其為直接或間接證
    據，均須達於通常一般之人均不致有所懷疑，而得確信其為
    真實之程度，始得據為有罪之認定，若其關於被告是否犯罪
    之證明未能達此程度，而有合理懷疑之存在，致使無從形成
    有罪之確信，根據「罪證有疑，利於被告」之證據法則，即
    不得遽為不利被告之認定，最高法院76年台上字第4986號亦
    著有判例意旨可資參照。
三、經查，
  (一)就上開一、(一)(二)起訴販賣毒品予毛貴鳳部分
  1.按犯罪事實之認定，應憑真實之證據，倘證據是否真實尚欠
    明顯，自難以擬制推測之方法，為其判斷之基礎（最高法院
    53台上字第656 號判例參照）。又共犯（指共同正犯、教唆
    犯、幫助犯）之為證人者，其陳述證詞依刑事訴訟法第一百
    五十六條第二項規範意旨，自以有補強證據為必要，以限制
    其證據價值；而對向共（正）犯之證人，如購買毒品者之指
    證某人為販毒者是，雖非屬共犯證人之類型，但其陳述證言
    或因有利害關係，本質上已存有較大之虛偽危險性，為擔保
    其真實性，依上開規定之同一法理，仍應認為有補強證據之
    必要性。而所謂補強證據，係指該證人之陳述本身以外之別
    一證據，而與其陳述具有關聯性，並因兩者之相互利用，而
    得以證明其所指之犯罪事實具有相當程度之真實性者而言（
    最高法院99年台上字第4876號判決意旨參照）。經查，證人
    毛貴鳳於警詢、偵查中雖均證稱：其向綽號為「大哥」之男
    子購買過二次海洛因，第一次為99年8 月23日晚上10時許在
    臺北縣鶯歌鎮○○街249 號，第二次為99年8 月25日晚間10
    時許，亦在上開址，二次均是購買1,000 元至2,000 元之1
    小包海洛因，綽號「大哥」之人即為本案被告云云（見偵查
    卷第14至15頁、第180 頁）。然證人毛貴鳳自陳其使用之行
    動電話門號為0000000000號，而證人毛貴鳳於99年8 月23日
    僅在下午5 時44分40秒撥打至被告0000000000號行動電話，
    該次通聯時間亦僅4 秒，當日二人即未再聯繫，是以，該次
    通話顯距證人毛貴鳳自陳該日係於晚間10時許向被告購買毒
    品之情有4 小時之久，而與購買毒品者於向賣方聯繫後，立
    刻前往約定地拿取毒品之常情不相符合。從而，證人毛貴鳳
    所述於99年8 月23日晚間10時許向被告購買海洛因乙情即有
    可疑，自無從僅憑證人毛貴鳳尚無憑據之一度陳述之證詞，
    即為被告有於99年8 月23日晚間10時許販賣毒品海洛因予毛
    貴鳳之不利佐證。
  2.另證人毛貴鳳於警詢及偵查中證述第二次向被告購買海洛因
    係於99年8 月25日晚間10時許；又雖被告自99年8 月24日上
    午10時49分至上午11時19分接續撥打電話予證人毛貴鳳（見
    偵查卷第130 反面至第131 頁），然證人毛貴鳳於偵查中均
    未陳述上開通聯與被告對話內容為何，且數次通聯均為被告
    所撥出。是以，證人毛貴鳳所證述第二次向被告購買海洛因
    之時間非屬起訴書附表編號6 所載時間，上開通聯紀錄亦無
    可證明被告於99年8 月24日晚間9 時許販賣海洛因予證人毛
    貴鳳。則檢察官所舉之證據，尚難遽認被告有於99年8 月24
    日晚間9 時許販賣第一級毒品海洛因予毛貴鳳之事實。
  (二)上開一、(三)起訴販賣毒品予詹明杰部分
    證人詹明杰於偵查中證述以：其之前有1 、2 次拿錢給被告
    請被告幫其拿海洛因，離8 月26日被告遭查獲之日那天大概
    一個禮拜，旋又證稱：第2 次拿錢給被告幫忙拿海洛因的時
    間與第一次相隔一天云云，又對於檢察官訊問其於警詢供稱
    99年8 月25日向被告拿0.3 公克、金額為1,000 元海洛因等
    情是否即是上開所稱第二次請被告拿海洛因時間之問題，證
    人詹明杰復又答稱應該是云云（見偵查卷第176 至177 頁）
    。是由證人詹明杰上開證述，證人詹明杰對於第2 次請被告
    拿取海洛因毒品之時間究竟為上開第1 次拿取毒品（即99年
    8 月23日）之翌日抑或係25日，其先後證詞顯生齟齬，被告
    是否確於檢察官起訴之99年8 月24日晚上7 、8 時許販賣或
    交付海洛因予證人詹明杰，即有疑義。況證人詹明杰於同次
    偵查程序證稱其找被告前，應該都有先撥打電話等語（見偵
    查卷第177 頁），此情應非虛妄，已如被告有罪部分所述。
    而查，被告使用之0000000000號及0000000000號門號行動電
    話於99年8 月24日晚間接近7 、8 時之時，均無證人詹明杰
    所使用之手機門號0000000000號或0000000000號撥打予被告
    之紀錄（見偵查卷第131 頁反面、第150 頁），縱證人詹明
    杰於99年8 月24日下午5 時22分23秒許曾撥打電話給被告，
    惟此時間距晚間7 、8 時亦遠，仍無法證明當日證人詹明杰
    與被告於晚間7 、8 點間曾有接觸，而有交付海洛因予證人
    詹明杰之事實。
  (三)上開一、(四)起訴轉讓毒品予蘇明治部分
    又按刑事訴訟法第156 條第2 項規定，被告或共犯之自白，
    不得作為有罪判決之唯一證據，仍應調查其他必要之證據，
    以察其是否與事實相符。故對自白在證據上之價值加以限制
    ，明定須藉補強證據以擔保其真實性。所謂補強證據，係指
    除該自白本身之外，其他足以證明該自白之犯罪事實確具有
    相當程度真實性之證據而言。經查，雖被告於警詢時自陳伊
    都是在伊使用的P9-8639 號自用小客車上無償提供海洛因予
    蘇明治使用等語（見偵查卷第7 頁反面）。然此已為證人蘇
    明治所否認，並於偵查中證稱：其施用海洛因之來源為一名
    真實姓名年籍不詳綽號為「小四」之人，其並未向被告拿過
    海洛因等語（見偵查卷第206 頁）。再查，證人蘇明治自陳
    其於99年8 月間所使用之行動電話門號為0000000000號，於
    99年11月偵查時所使用之行動電話門號為0000000000號（見
    偵查卷第206 至207 頁），又調取上開二門號於99年8 月間
    之通聯紀錄，0000000000號門號於99年8 月24至26日之通聯
    基地台均係位於桃園縣楊梅市，可認證人蘇明治在上開期間
    並未至臺北縣鶯歌鎮，亦未有與被告碰面之情。從而，被告
    於警詢中雖為上開自白，然並無其他補強證據足以證明被告
    上開所述為真，則被告嗣後於本院審理程序堅詞否認其曾在
    檢察官所起訴之時間轉讓海洛因予蘇明治等情，尚堪採信。
四、綜上所述，此部分依檢察官所提出之證據，顯尚未達於通常
    一般之人均不致有所懷疑，而得確信其為真實之程度，此外
    ，復查無其他積極證據，足資證明被告有此部分（即起訴書
    附表2 、3 、6 、8 ）所指之販賣或轉讓第一級毒品海洛因
    犯行，因認不能證明被告涉有此部分之犯罪。從而，上開公
    訴意旨所指被告所涉之罪嫌，並無其他補強證據佐證以實其
    說。是被告此些部分被訴之犯罪事實，要屬不能證明，自均
    應為無罪之諭知。
肆、應移請檢察官另行起訴部分：
    被告雖於本院審理時自承，於99年8 月26日為警在臺北縣鶯
    歌鎮○○街249 號徐乾泉開設之世隆汽車修理廠內，扣得之
    海洛因7 包為其所有（見偵查卷第5 頁反面、第28頁扣押物
    品清單、第192 頁鑑定書），惟此部分於起訴書僅單純為扣
    案物之記載，起訴書既未就此部分具體記載被告之犯罪行為
    、時間、地點，其行為即非屬起訴範圍，是此部分應由檢察
    官另行起訴，本院自無從審究，併此敘明。
據上論斷，應依刑事訴訟法第299 條第1 項前段、第300 條，毒
品危害防制條例第10條第1 項，藥事法第83條第1 項，刑法第11
條、第30條第1 項前段、第2 項、第47條第1 項、第51條第5 款
、第38條第1 項第2 款，判決如主文。
本案經檢察官周芳怡到庭執行職務。
中    華    民    國   100    年    10    月    11    日
            刑事第十二庭  審判長法  官  曾淑娟
                                法  官  廣于霙
                                法  官  曹惠玲
上列正本證明與原本無異。
如不服本判決，應於判決送達後10日內敘明上訴理由，向本院提
出上訴狀 (應附繕本) ，上訴於臺灣高等法院。其未敘述上訴理
由者，應於上訴期間屆滿後20日內向本院補提理由書「切勿逕送
上級法院」。
                                書記官  蕭佩宜
中    華    民    國   100    年    10    月    13    日
附錄本案論罪科刑法條全文：
中華民國刑法第30條（幫助犯及其處罰）
幫助他人實行犯罪行為者，為幫助犯。雖他人不知幫助之情者，
亦同。
幫助犯之處罰，得按正犯之刑減輕之。
毒品危害防制條例第10條
施用第一級毒品者，處6 月以上 5 年以下有期徒刑。
施用第二級毒品者，處3 年以下有期徒刑。
藥事法第83條
明知為偽藥或禁藥，而販賣、供應、調劑、運送、寄藏、牙保、
轉讓或意圖販賣而陳列者，處7 年以下有期徒刑，得併科新臺幣
5 百萬元以下罰金。
犯前項之罪，因而致人於死者，處7 年以上有期徒刑，致重傷者
，處3 年以上12年以下有期徒刑。
因過失犯第1 項之罪者，處2 年以下有期徒刑、拘役或科新臺幣
30萬元以下罰金。
第1 項之未遂犯罰之。